【裁判字號】    91,自,912
【裁判日期】    920129
【裁判案由】    詐欺
【裁判全文】
臺灣臺中地方法院刑事判決                          九十一年度自字第九一二號
    自  訴  人  甲○○  住臺中.
    被      告  乙○○  男  四.
右列被告因詐欺案件，經自訴人提起自訴，本院判決如左：
    主  文
本件自訴不受理。
    理  由
一、自訴意旨略稱：被告乙○○於民國九十一年二月臺中縣縣長選舉期間，與義務擔
    任訴外人林敏霖候選人之宣傳車司機之自訴人認識，又自訴人平素從事茶葉買賣
    工作，與被告相識未及數日，被告即意圖為自己不法之所有，在臺中縣豐原市○
    ○路林敏霖競選總部向自訴人佯稱為了義務支持林敏霖，將購買大量茶葉餽贈友
    人，故向自訴人訂購約一百四十斤高級茶葉，總價約新臺幣（下同）三十萬元左
    右，自訴人不疑有詐，陷於錯誤而分二次交貨，第一次交貨時被告交付票號ＪＪ
    0000000號、發票人木榆企業有限公司、付款人中華商業銀行土城分行、
    發票日九十一年二月二十日、金額九萬六千元之支票一紙，第二次交貨時被告簽
    發票號ＰＢ0000000號、發票人乙○○、付款人誠泰銀行南屯分行、發票
    日九十一年三月三十一日、金額十一萬五千元及票號ＥＰ0000000號、發
    票人乙○○、付款人臺灣土地銀行北屯分行、發票日九十一年三月三十一日、金
    額八萬五千元支票各一紙以充貨款，詎自訴人將茶葉全部交付後，前揭支票經提
    示後分別以拒絕往來及存款不足而遭退票，自訴人始知受騙，顯見被告明知無償
    還之能力仍陷自訴人於錯誤而交付財物，且事後逃逸無蹤不知去向，因認被告涉
    犯刑法第三百三十九條第一項詐欺取財罪嫌云云。
二、按同一案件經檢察官依第二百二十八條規定開始偵查者，不得再行自訴，刑事訴
    訟法第三百二十三條第一項前段著有明文。次按不得提起自訴而提起者，應諭知
    不受理之判決，而應諭知不受理之判決，並得不經言詞辯論為之，同法第三百三
    十四條、第三百四十三條、第三百零七條分別定有明文。復按公訴與自訴就單一
    性案件之事實而言，俱有一部起訴效力及於全部之適用。故此所謂同一案件，係
    指同一被告之同一事實，且所謂同一事實，應包括裁判上一罪或實質上一罪之連
    續犯、牽連犯、想像競合犯、結合犯、常業犯之全部事實，初不因前後案罪名有
    所差異或多寡不一而受影響，亦不因自訴人與檢察官所主張罪名不同而有異。是
    以在裁判上具有單一性不可分關係之事實上一罪及法律上一罪之全部事實，只須
    自訴之後案與檢察官開始偵查之前案各所涉及之全部事實，從形式上觀察，如皆
    成罪，具有裁判上不可分之一罪關係，而前後二案之事實有部分相同時，即屬同
    一案件。又所謂「開始偵查」者，係指檢察官依刑事訴訟法第二百二十八條之規
    定，知有犯罪嫌疑而開始偵查者而言，不因檢察署就該案所分案號而有差異，且
    包括檢察官指揮檢察事務官及司法警察官或司法警察調查犯罪及蒐證而言（最高
    法院九十年度台上字第二四三三號判決、九十一年度台上字第一六二號判決參照
    ）。
三、查本件被告乙○○以政佳企業社負責人名義，於九十年十一月二十七日起陸續向
    臺灣施克光電股份有限公司訂貨，收貨後以支票二紙支付貨款，均因存款不足而
    遭退票，業經該公司於九十一年四月二十五日具狀向臺灣板橋地方法院檢察署提
    出詐欺告訴，嗣移轉臺灣臺中地方法院檢察署偵辦等情，有刑事告訴狀一份附於
    臺灣板橋地方法院檢察署九十一年度他字二三三一號案卷，及訊問筆錄一份附於
    臺灣臺中地方法院檢察署九十一年度偵字第一六八二四號案卷可憑；被告復以政
    佳企業社之名義先與臺灣普樂士股份有限公司約定月底結帳一次，及六十天後付
    款之優惠方式付款，遂於九十一年一月二日起至同年三月十五日止，向臺灣普樂
    士股份有限公司訂購總價二十八萬九千一百二十三元之文具商品，未依約付款等
    情，業經臺灣普樂士股份有限公司於九十一年五月二十七日具狀向臺灣臺中地方
    法院檢察署提出詐欺告訴，有刑事告訴狀一份附於該署九十一年度發查字第二一
    六四號案卷內可參；另被告於九十一年一月四日至同年三月十五日間連續向裕鐘
    有限公司訂買精密型調壓閥及膜片缸之零件，貨款計共四十萬三千九百七十元，
    被告以二紙金額共十八萬八千三百七十元之支票支付部分貨款，然卻均退票，業
    據裕鐘有限公司於九十一年四月八日向臺灣臺中地方法院檢察署對被告提出詐欺
    告訴一節，有刑事告訴狀一份附於該署九十一年度發查續字第九五號案卷內可稽
    ；另被告於九十年十月二十三日起向蓁泓企業有限公司購買電動馬達及燃燒控制
    器，總價約八十萬元，蓁泓企業有限公司於九十一年三月十八日前往被告收取貨
    款未果，始發現被告已人去樓空，經蓁泓企業有限公司於九十一年三月二十三日
    向臺中市警察局第四分局南屯派出所對被告提出詐欺告訴，臺灣臺中地方法院檢
    察署檢察官並於九十一年八月三十日訊問被告等情，有警訊筆錄一份附於臺灣臺
    中地方法院檢察署九十一年度偵字第一０三一四號詐欺案卷及訊問筆錄一份附於
    該署九十一年度偵緝字第七五六號詐欺案卷內可參，業經本院調借上開各該案卷
    核閱屬實。上開各該詐欺案件已由被害人臺灣施克光電股份有限公司、臺灣普樂
    士股份有限公司、裕鐘有限公司、蓁泓企業有限公司負責人謝天應分別於九十一
    年四月二十五日、九十一年五月二十七日、九十一年四月八日、九十一年三月二
    十三日提出告訴後，均由檢察官開始偵查，而自訴人於檢察官開始偵查後之九十
    一年十月三十一日始對被告提出詐欺自訴，此有自訴人刑事自訴狀本院收件章日
    期記載為九十一年十月三十一日可憑，依本件自訴人前揭自訴被告詐欺之犯罪事
    實，與上開臺灣臺中地方法院檢察署九十一年度偵字第一六八二四號、九十一年
    度發查字第二一六四號、九十一年度發查續字第九五號、九十一年度偵字第一０
    三一四號等案件檢察官偵查被告涉犯各該詐欺案件所涉及之全部事實，從形式上
    觀察，如皆成罪，因手法相同，時間緊接，應具有連續犯之裁判上一罪關係，而
    屬同一案件。從而，自訴人對於被告所涉犯之同一詐欺案件，於檢察官開始偵查
    後，依法自訴人及不得再提起自訴，揆諸前揭說明，爰不經言詞辯論，諭知被告
    自訴不受理之判決。
據上論斷，應依刑訴訟法第三百二十三條第一項、第三百三十四條、第三百四十三條
、第三百零七條，判決如主文。
中      華      民      國      九十二      年    一    月    二十九    日
                                      臺灣臺中地方法院刑事第二庭
                                          法  官  陳  葳
右正本證明與原本無異
如不服本判決，應於收受本判決後十日內向本院提出上訴書狀，其未敘述上訴理由者
，並得於提起上訴後十日內向本院補提理由書狀（均須按他造當事人之人數附繕本）
「切勿逕送上級法院」
                                          書記官
中      華      民      國      九十二      年    一    月    二十九    日


司法院資訊處製作；財團法人民間司法改革基金會備份。
